【裁判字號】    99,重訴,9
【裁判日期】    990604
【裁判案由】    損害賠償
【裁判全文】
臺灣雲林地方法院民事判決               99年度重訴字第9號
原      告  泰旺昇實業股份有限公司
法定代理人  甲○○
被      告  丙○○
訴訟代理人  乙○○
上列當事人間因損害債權罪案件，經原告提起刑事附帶民事訴訟
請求損害賠償，經本院刑事庭裁定移送前來（98年度六簡附民字
第25號），本院於民國99年05月20日言詞辯論終結，判決如下：
    主      文
原告之訴及假執行之聲請均駁回。
訴訟費用由原告負擔。
    事實及理由
壹、程序方面：
一、按訴狀送達後，原告不得將原訴變更或追加他訴，但擴張或
    減縮應受判決事項之聲明者不在此限，民事訴訟法第255 條
    第1 項第3 款定有明文。本件原告起訴請求被告丙○○與乙○○連帶給付原告新臺幣（下同）15,000,000元，及自起訴
    狀繕本送達翌日起至清償日止，按年息5%計算之利息。嗣於
    民國98年04月07日本院言詞辯論時，減縮請求被告丙○○應
    給付原告1,500,000 元，及自起訴狀繕本送達翌日起至清償
    日止，按年息5%計算之利息。依民事訴訟法第255 條第1 項
    第3 款規定，核屬減縮應受判決事項之聲明，於法並無不合
    ，應予准許。
二、按原告於判決確定前，得撤回訴之全部或一部。但被告已為
    本案之言詞辯論者，應得其同意，民事訴訟法第262 條第1
    項定有明文。原告起訴請求被告丙○○與乙○○連帶賠償原
    告15,000,000元，及自起訴狀繕本送達翌日起至清償日止，
    按年息5%計算之利息，嗣於99年03月25日本院言詞辯論時，
    以言詞撤回對被告乙○○上開訴訟，被告乙○○義當庭表示
    同意（見本院卷第16頁），核與前述規定相符，應予准許，
    合先敘明。
貳、實體方面：
一、原告起訴主張：
(一)、被告丙○○之子即訴外人乙○○前於84年間為擔保高昌鐵企
    業股份有限公司（以下稱高昌鐵公司）積欠原告泰旺昇實業
    股份有限公司（以下稱泰旺昇公司）35,000,000元債務而與
    他人共同簽立同額本票1 紙（以下稱系爭本票）予泰旺昇公
    司收執供為前揭債務之擔保，嗣泰旺昇公司之債權未獲清償
    ，遂於85年間向臺灣臺中地方法院聲請本票裁定強制執行，
    業經同院於85年03月08日，以85年度票字第3105號裁定准予
    強制執行。嗣訴外人乙○○於94年間又遭原告泰旺昇公司之
    代表人甲○○追討欠款，詎被告為避免訴外人乙○○對捷盛
    鐵實業有限公司（以下稱捷盛鐵公司）之1,500,000 元出資
    額（以下稱系爭出資額）遭受強制執行，明知訴外人乙○○
    為債務人且慮及有將受強制執行之可能，竟與訴外人乙○○
    共同基於意圖損害債權人泰旺昇公司債權之犯意聯絡，於94
    年08月25日自訴外人乙○○處無償受讓前揭捷盛鐵公司出資
    額，並於翌日向經濟部中部辦公室辦理股東變更登記完成，
    足生損害於原告泰旺昇公司之債權。被告毀損債權之犯行，
    經臺灣雲林地方法院檢察署98年度偵字5416號案件聲請簡易
    判決處刑，並經本院刑事庭以98年度六簡字第274 號判處被
    告丙○○有期徒刑3 月，如易科罰金，以銀元300 元即900
    元折算1 日，減為有期徒刑1 月又15日，如易科罰金，以銀
    元300 元即900 元折算1 日確定。
(二)、按因故意或過失，不法侵害他人之權利者，負損害賠償責任
    。民事訴訟法第184 條第1 項前段定有明文。被告毀損原告
    之債權罪證明確，依法自應負損害賠償之責任，惟被告拒不
    賠償。原告爰依侵權行為損害賠償之法律關係提起本件訴訟
    。
(三)、並聲明：1.被告應給付原告1,500,000 元，及自起訴狀繕本
    送達翌日起至清償日止，按年息5%計算之利息。2.訴訟費用
    由被告負擔。3.原告願供擔保請准宣告假執行。
二、被告則以：
(一)、原告對訴外人乙○○之本票債權不存在：
１、查原告所主張受被告與訴外人乙○○毀損債權，無非指以所
    執有訴外人高昌鐵公司、林永和、陳阿屘、乙○○與陳訓吉
    於84年05月28日所共同開立、面額35,000,000元、到期日85
    年05月29日之本票，而對訴外人乙○○主張之本票債權。訴
    外人乙○○否認簽發系爭本票時已填上金額，且當時高昌鐵
    公司向原告購買機器開具系爭本票作為還款擔保之約定，系
    爭本票上所應記載金額應僅為3,542,640 元，即系爭本票上
    所載之金額顯為訴外人林永和或他人所偽造，訴外人乙○○
    乃對原告之法定代表人甲○○提出偽造有價證券之刑事告訴
    。
２、系爭本票上所載金額、填載日期顯然與對帳日期無關，應為
    訴外人甲○○或第三人於85年02月29日根據當時高昌鐵公司
    所積欠原告債務之總額填載，訴外人乙○○等人認此已逾越
    授權範圍，進而對甲○○提出告訴，並非無據：
(1)、對帳單（以下稱系爭對帳單）所載訴外人高昌鐵公司積欠原
    告之債務總額36,252,117元，係由其上所列(1)至(5)各項金額
    之加總而來，系爭對帳單(1)部分之金額，係先行列出訴外人
    高昌鐵公司及盛鐵鐵工廠依據契約編號FP-30 、FP-47 、FP
    -83002、FP-83011、FP-83029、FP-83040、FP-83049、FP-8
    3056、FP-83067、FP -84017 、FP-84027及FP-84028等各契
    約向原告購買機具價金而於對帳時尚未清償之數額明細，累
    計為23,737,141元。惟不論為訴外人盛鐵鐵工廠或高昌鐵公
    司向原告購買原物料，除均簽署附條件買賣契約及本票外，
    並均按約定清償期數簽發面額均為相同之支票交付原告以分
    期還款，訴外人盛鐵鐵工廠或高昌鐵公司均無期前清償之情
    形。故若系爭對帳單作成於84年05月28日，訴外人盛鐵鐵工
    廠或高昌鐵公司所積欠原告之債務金額，應為該日以後尚未
    屆清償期之各期債務合計數額。然由可知，系爭對帳單所列
    未清償之債務數額，其結算日期應均在85年02月間，與原告
    之法定代理人甲○○所陳述之對帳日期顯然不符，反較符合
    其所自陳嗣後方填載之本票到期日。且編號FP-84027、FP-8
    4028契約根本即於84年05月29日始簽訂，契約金額均為3,54
    2,640 元，如何可能在之前進行對帳？又如何可能在對帳前
    即已清償1,435,577 元、1,318,552 元？
(2)、系爭對帳單(2)部分金額，係編號FP-83033契約未償之債務金
    額，然因訴外人乙○○等所持有該契約書面與上開編號FP-8
    3049、FP-83056契約，均已逸失而無法提出，系爭對帳單上
    所列此3 份契約之未償金額，應非84年05月28日訴外人高昌
    鐵公司所未償之債務金額，而較接近於85年02月29日訴外人
    高昌鐵公司未償之債務金額。
(3)、系爭對帳單(3)部分金額，係訴外人高昌鐵公司向原告借用發
    票人為泛亞銀行之支票，依約定該票款原應由訴外人高昌鐵
    公司支付，然訴外人高昌鐵公司所借用由原告所簽發金額同
    為500,000 元，票載發票日則分別為85年02月25日及同年03
    月25日之支票2 紙，屆期訴外人高昌鐵公司無力支付，而係
    由原告自行支付票款，故訴外人高昌鐵公司除應返還1,000,
    000 元外，並應負擔算至85年09月30日之利息（按年息16.5
    % 計，每年以360 日計），各為50,187元及43,542元。至其
    餘訴外人高昌鐵公司向原告所借用發票人同為泛亞銀行之支
    票14紙，高昌鐵公司則均於85年09月02日全數交由訴外人陳
    永良（原告公司總經理）取回。若系爭對帳單果為84年05月
    28日即作成，豈可能會將85年02月25日及03月25日方發生之
    未兌現票款之事實記入？若系爭對帳單並非作成於85年09月
    底，何以又將系爭對帳單(3)部分金額之利息算至09月30日？
(4)、系爭對帳單(4)部分金額，係訴外人高昌鐵公司向原告借用發
    票人為臺中九信一心分行之支票，依約定該票款原應由訴外
    人高昌鐵公司支付。然訴外人高昌鐵公司所借用由原告簽發
    金額同為498,215 元，票載發票日則分別為85年02月25日、
    85年03月25日、85年04月25日、85年05月25日、85年06月25
    日、85年07月25日、85年08月25日之支票7 紙，屆期高昌鐵
    公司同無力支付，而係由原告自行支付票款，故訴外人高昌
    鐵公司除應返還3,487,505 元外，並應負擔利息147,202 元
    ；至其餘訴外人高昌鐵公司向原告所借用發票人同為臺中九
    信一心分行之支票10紙，訴外人高昌鐵公司則同於85年09月
    02日全數交由訴外人陳永良取回。若系爭對帳單果為84年05
    月28日即作成，如何可能會將85年02月25日至同年08月25日
    間方發生之未兌現票款事實記入？若系爭對帳單(4)部分所列
    金額並非因上述原因事實而來，原告之法定代理人甲○○又
    如何解釋該部分之債務金額如何發生？
(5)、系爭對帳單(5)部分之金額，係訴外人高昌鐵公司因買賣關係
    所積欠之本金為基準計算利息，且利息係算至85年09月30日
    止，足見系爭對帳單作成日期應在85年09月底，並非84年05
    月28日。否則原告之法定代理人甲○○應如何解釋系爭對帳
    單(5)部分金額之利息如何計算得出？所載「利息9/30」又為
    何意？
(6)、綜上所陳，應已足認系爭對帳單絕非於84年05月28日即作成
    ，其作成時間應在85年09月底，原告之法定代理人甲○○與
    陳永良顯係為掩飾渠等偽造有價證券之罪行，方以系爭對帳
    單魚目混珠。在84年05月29日系爭本票根本不可能依據「對
    帳後」金額填載票面金額，縱然訴外人高昌鐵公司於85年02
    月29日確有積欠原告35,000,000元，然原告之法定代理人甲○○既仍持有訴外人高昌鐵公司、乙○○、陳訓吉所共同簽
    發之其他本票，在未將其他本票交還並徵得訴外人乙○○等
    同意前，顯不得僅為圖方便即於訴外人乙○○等所共同簽發
    卻未載票面金額之系爭本票上填載「仟伍佰萬圓整」後，
    持向法院聲請裁定准予強制執行。
(二)、系爭本票上票面金額是否確為當時被告等人所積欠之債務金
    額？且於偵查中所提之系爭結算表，固記載高昌鐵公司積欠
    原告之債務總額為36,252,117元，惟被告等否認在簽發系爭
    本票時曾結算會算之，因：
１、系爭結算表，其上所載高昌鐵公司積欠原告之債務總額36,2
    52,117元，係由其上所列(1)23,737,141元，(2)4,135,116 元
    及649,349 元，(3)1,000,000 元及93,730元，(4)3,487,505
    元及147,202 元，(5)3,002,074 元等各項金額之加總而來。
２、而系爭結算表(1)部分之金額，係先行列出如附表一之訴外人
    高昌鐵公司及盛鐵鐵工廠依據契約編號FP-30 、FP-47 、FP
    -83002、FP-83011、FP-83029、FP-83040、FP-83049、FP-8
    3056、FP-83067、FP-84017、FP-84027及FP-84028等各契約
    ，向原告購買原物料價金而於對帳時尚未清償之數額明細，
    再累計為23,737,141元。惟不論為訴外人盛鐵鐵工廠或高昌
    鐵公司向原告購買原物料，除均簽署附條件買賣契約及本票
    外，並均按約定清償期數簽發面額均為相同之支票交付原告
    以分期還款，訴外人盛鐵鐵工廠或高昌鐵公司均無期前清償
    之情形，此為兩造所不爭執。設若，系爭結算表作成於84年
    05月28日時，盛鐵鐵工廠或高昌鐵公司所積欠原告之債務金
    額，當為84年05月28日以後尚未屆清償期之各期債務數額，
    然由計算式可知：系爭結算表所列未清償之債務數額，其結
    算日期均在85年02月間，與原告所陳述之對帳日期為系爭本
    票簽發日84年05月28日之記載，顯然不符。
３、由上述可知，系爭本票原應登載之金額應為編號FP-84028契
    約所約定價金總額即3,542,640 元，原告之法定代理人甲○○顯利用金額欄空白之便，逾越授權範圍自行填上「仟伍
    佰萬圓整」，原告明知系爭本票係出於偽造，取得系爭本票
    顯係出於惡意，依票據法第14條之規定，不得享有票據上之
    權利。
(三)、原告所主張對訴外人乙○○之系爭本票債權請求權，業經訴
    外人乙○○抗辯罹於時效，並經本院95年度重訴字第2 號民
    事判決確定在案。按強制執行法第14條第2 項明文規定：執
    行名義無確定判決同一效力者，於執行名義成立前，如有債
    權不成立或消滅或妨害債權人請求之事由發生，債務人亦得
    於強制執行程序終結前提起異議之訴。復按民法第144 條第
    1 項規定：時效完成後，債務人得拒絕給付。而票據法第22
    條第1 項前段亦明文規定：票據上之權利，對於匯票承兌人
    及本票發票人，自到期日起算，見票即付之本票，自發票日
    起算；3 年不行使，因時效而消滅。準此，債務人因消滅時
    效完成而取得拒絕給付之抗辯權，亦應屬妨害債權人請求之
    事由。而時效完成後之效果，我國法制固採抗辯權發生主義
    ，然抗辯權與請求權係處於對立之狀態，請求權係要求他人
    為特定行為之權利，就權利體系而言，即法律對於權利本體
    所賦予之作用，抗辯權則就已存在之請求權發生對抗之權利
    。而抗辯權尚分為一時抗辯權與永久抗辯權，前者之行使僅
    請求權一時被排除，後者則其行使，請求權即永被排除而不
    發生作用，消滅時效完成後之抗辯權性質上屬於永久性抗辯
    權，一旦債務人以消滅時效完成為理由拒絕給付，雖權利自
    體本身仍不消滅，然請求權已永不發生作用。故本件縱將出
    資額之移轉「回復原狀」，訴外人乙○○恆得對原告主張本
    票債權之請求權已罹於時效，不得再對訴外人乙○○之財產
    聲請強制執行，試問：如此原告何有因系爭出資額移轉而有
    受損害之結果可言？
(四)、原告主張受損害金額，並請求被告以金錢賠償其損害，並無
    理由：
１、原告請求被告丙○○賠償1,500,000 元，無非以訴外人乙○○移轉被告丙○○捷盛鐵公司1,500,000 元之出資額為據。
    惟查縱認原告之債權確實存在，且並無罹於時效消滅之問題
    ，原告對於捷盛鐵公司之出資額亦僅為得聲請法院以拍賣之
    方式強制執行以就拍賣所得受償，並非得直接對捷盛鐵公司
    之出資額有何主張，在執行法院拍賣程序中，恆須先對捷盛
    鐵公司之出資額進行價格鑑定，並依公開拍賣之方法進行變
    價，若無法拍定，尚須為減價重拍。顯然若謂原告因訴外人
    乙○○與被告間出資額之移轉而受有何損害，應為無法聲請
    法院拍賣以就拍賣所得受償之損害，而不及其他。原告並未
    舉證證明系爭出資額市值若干？若經公開拍賣方式變價有可
    得對價若干？其空言主張以1,500,000 元計算其因無法執行
    出資額變價而受之損害，顯無理由。
２、另負損害賠償責任者，除法律另有規定或契約另有訂定外，
    應回復他方損害發生前之原狀。因回復原狀而應給付金錢者
    ，自損害發生時起，加給利息。第一項情形，債權人得請求
    支付回復原狀所必要之費用，以代回復原狀。應回復原狀者
    ，如經債權人定相當期限催告後，逾期不為回復時，債權人
    得請求以金錢賠償其損害。不能回復原狀或回復顯有重大困
    難者，應以金錢賠償其損害，民法第213 條、第214 條及第
    215 條分別定有明文。是若原告所主張不能對系爭出資額聲
    請強制執行以受償而生之損害確實存在，而認原告得對被告
    丙○○請求損害賠償，顯然應先請求「回復原狀」，僅在定
    期催告後不為回復、不能回復或回復顯有重大困難時，始得
    請求以金錢賠償其損害。
３、綜上，應認訴外人乙○○已於出資額移轉後為時效完成之抗
    辯而得拒絕給付本票票款，縱原告原已聲請法院查封系爭出
    資額，亦將因債務人異議之訴判決結果而不得續行強制執行
    ；縱將系爭出資額回復為訴外人乙○○所有，原告亦無法聲
    請法院對系爭出資額聲請強制執行；足見原告最終對系爭出
    資額並無法聲請法院變價受償，其債權縱無法受償亦與系爭
    出資額之移轉無因果關係存在。
(五)、縱認系爭出資額之移轉構成侵權行為，但原告之損害賠償請
    求權之消滅時效已完成，被告得拒絕賠償：
１、原告自承於95年01月05日向經濟部中部辦公室申請訴外人高
    明鐵公司之變更登記表及股東名簿時，已得知訴外人乙○○
    、陳訓吉將其股權移轉於蔡心瑜、廖素惠之事實，並於同年
    05月18日向臺灣雲林地院地方法院檢察署對訴外人乙○○、
    陳訓吉、蔡心瑜、廖素惠等4 人提出毀損債權之告訴。顯然
    原告當時即知有損害，並知賠償義務人為何人，否則如何對
    被告等提出刑事告訴？惟原告遲至98年12月10日始向本院提
    起刑事附帶民事訴訟，顯已逾2 年之消滅時效，並不生中斷
    時效之效力，被告丙○○依民法第144 條之規定拒絕賠償，
    應有理由。
２、再者，關於侵權行為損害賠償請求權之消滅時效，應以請求
    權人實際知悉損害及賠償義務人時起算，非以知悉賠償義務
    人因侵權行為所構成之犯罪行為經檢察官起訴，或法院判決
    有罪為準。原告主張乃遲至檢察官對被告等提起公訴後始確
    知被告等之侵權行為云云，顯與其所稱發現股權移轉、提起
    告訴等主張相矛盾，不足採信。
(五)、並聲明：1.原告之訴駁回。2.訴訟費用由原告負擔。3.如受
    不利之判決，願供擔保請准予宣告免為假執行。
三、兩造不爭執事項：
(一)、訴外人高昌鐵公司，前於84年間，積欠原告債務，由被告之
    子即訴外人乙○○擔任保證人。
(二)、原告於85年間持金額35,000,000元、發票人之一為訴外人乙○○之系爭本票1 紙，向臺灣臺中地方法院聲請本票裁定准
    予對訴外人乙○○之財產強制執行，經該院於85年03月08日
    ，以85年度票字第3105號裁定准予強制執行確定。
(三)、原告於94年間對訴外人乙○○催討欠款，訴外人乙○○為避
    免其財產遭原告強制執行，遂於94年08月25日無償將其對捷
    盛鐵公司之1,500,000 元出資額讓與被告，並於翌日（94年
    08月26日）向經濟部中部辦公室辦理股東變更登記完畢。
(四)、被告上開行為經臺灣雲林地方法院檢察署檢察官以98年度偵
    字第5416號聲請簡易判決處刑，並經本院以98年度六簡字第
    274 號刑事簡易判決判處有期徒刑3 月，如易科罰金，以銀
    元300 元即900 元折算1 日，減為有期徒刑1 月又15日，如
    易科罰金，以銀元300 元即900 元折算1 日確定，於99年04
    月19日執行完畢。
四、原告主張訴外人乙○○積欠其35,000,000元本票債務，訴外
    人乙○○在其以系爭本票向臺灣臺中地方法院聲請裁定准予
    強制執行其財產，並經臺灣臺中地方法院以85年度票字第31
    05號裁定准予強制執行後，惟恐財產遭原告強制執行，遂於
    94年08月25日將其對捷盛鐵公司之1,500,000 元出資額讓與
    被告，使原告之債權受有不能清償之損害，爰依侵權行為之
    規定，請求被告賠償1,500,000 元等語，為被告所否認，並
    以前揭情詞置辯，是本件應審究者為(一)原告是否因被告自訴
    外人乙○○受讓訴外人乙○○對捷盛鐵公司1,500,000 元出
    資額行為，致其對訴外人乙○○之本票債權受有損害？(二)原
    告如因被告上揭行為受有損害而得請求被告賠償其損害，所
    得請求之賠償為何？(三)原告茍得依侵權行為之規定請求被告
    賠償損害，則其請求權時效是否已消滅？經查：
(一)、原告是否因被告自訴外人乙○○受讓訴外人乙○○對捷盛鐵
    公司1,500,000 元出資額行為，致其對訴外人乙○○之本票
    債權受有損害？
１、訴外人高昌鐵公司因周轉需求，於84年間陸續向原告借款，
    經會算借款金額為35,000,000元，訴外人林永和為擔保高昌
    鐵公司還款，遂於84年05月29日邀訴外人陳阿屘、陳訓吉、
    乙○○等人，簽發系爭本票交原告收執，嗣因訴外人高昌鐵
    公司、林永和、陳阿屘、陳訓吉、乙○○等人並未依約還款
    ，原告乃執系爭本票向臺灣臺中地方法院聲請裁定准予強制
    執行上開發票人之財產，經臺灣臺中地方法院以85年度票字
    第3105號裁定准予強制執行後，訴外人乙○○為免其財產遭
    原告強制執行，遂於94年08月25日將其對捷盛鐵公司之出資
    額1,500,000 元，無償轉讓被告，並於翌日向經濟部中部辦
    公室辦畢股東變更登記，訴外人乙○○及被告均因構成毀損
    債權之行為經判刑確定等情，業據調閱臺灣雲林地方法院檢
    察署95年度他字第675 號、95年度他字第175 號、96年度偵
    字第112 、1261、1861號、97年度聲議字第10、137 號、98
    年度他字第765 號、98年度偵字第5416號、99年度執字第56
    6 號等卷宗及本院98年度六簡字第274 號、97年度易字第72
    1 號等刑事卷宗核閱無訛，並有臺灣臺中地方法院97年度訴
    字第2943號刑事判決、臺灣高等法院臺中分院98年度上訴字
    第956 號刑事判決、本院95年度重訴字第2 號民事判決、臺
    灣高等法院臺南分院96年度重上字第4 號民事判決、臺灣高
    等法院臺南分院98年度訴字第5 號判決附卷可稽，訴外人乙○○對於臺灣臺中地方法院85年度票字第3105號裁定並未抗
    告，該裁定早已確定，嗣後訴外人乙○○迄今亦未就系爭本
    票債權之存在與否提起確認之訴，其在本院95年重訴字第2
    號、臺灣高等法院臺南分院96年度重上字第4 號債務人異議
    之訴事件亦僅時效抗辯一節為法院所採認，原告對訴外人乙○○之系爭本票債權則為上開民事判決所肯認，故原告對於
    訴外人乙○○確有35,000,000元之本票債權存在，堪以認定
    。
２、被告雖於原告取得臺灣臺中地方法院85年度票字第3105號本
    票裁定此執行名義後，始自訴外人乙○○受讓對捷盛鐵公司
    之1,500,000 元出資額，惟原告對於訴外人乙○○之本票債
    權，依票據法第22條第1 項規定，時效期間為3 年，原告於
    94年間始執臺灣臺中地方法院85年度票字第3105號本票裁定
    ，聲請本院對訴外人乙○○財產聲請強制執行，經本院以94
    年度執字第13828 號強制執行事件受理後，訴外人乙○○向
    本院提起債務人異議之訴，復經本院以95年度重訴字第2 號
    民事事件審理後，認原告之系爭本票債權已罹於時效消滅，
    而撤銷本院94年度執字第13828 號及臺灣彰化地方法院94年
    度執助字第508 號強制執行事件中，原告對訴外人乙○○（
    原名陳訓義）所為之強制執行程序。原告對本院95年度重訴
    字第2 號民事判決不服提起上訴，經臺灣高等法院臺南分院
    以96年度重上字第4 號民事判決駁回原告之上訴確定，故原
    告對訴外人乙○○之系爭本票債權已罹於時效消滅，並經訴
    外人乙○○提出時效抗辯之事實，已經法院判決確定，應堪
    認定。而訴外人乙○○將其對捷盛鐵公司之1,500,000 元出
    資額讓與被告時，雖在原告強制執行訴外人乙○○財產，亦
    即訴外人乙○○提起債務人異議之訴行使其時效抗辯權之前
    ，但時效消滅一經完成，債務人即訴外人乙○○即取得時效
    利益，並得隨時行使其抗辯權，是其何時處分其財產，是否
    造成原告之損害，與其何時提出時效消滅之抗辯並無關聯。
    原告對訴外人乙○○之系爭本票債權既早已罹於時效，訴外
    人乙○○於94年間將其對捷盛鐵公司之出資額讓與被告時，
    係在原告對訴外人乙○○之系爭本票債權罹於時效消滅後所
    為，則原告之債權縱然尚存在，惟其請求權之效力已有所減
    損，原告對訴外人乙○○財產強制執行時，訴外人乙○○得
    提出時效抗辯拒絕給付，故訴外人乙○○將其對捷盛鐵公司
    之1,500,000 元出資額讓與被告，雖使原告執行該出資額以
    受償之利益不獲實現，但並不因此使原告實際受到損害，蓋
    縱使訴外人乙○○未將其對捷盛鐵公司之出資額讓與被告，
    原告強制執行訴外人乙○○對捷盛鐵公司之出資額時，訴外
    人乙○○本得對原告提起債務人異議之訴，且由訴外人乙○○就原告之強制執行提起債務人異議之訴一節，亦可明確知
    悉訴外人乙○○有意行使其時效抗辯權，而訴外人乙○○對
    原告所提起之債務人異議之訴，亦獲勝訴確定，則原告執行
    訴外人乙○○對捷盛鐵公司之出資額，經訴外人乙○○提起
    債務人異議之訴後，原告所為對訴外人乙○○之執行程序仍
    必須遭撤銷，原告不得執行訴外人乙○○對捷盛鐵公司之
    1,500,000 元出資額甚明。可見被告是否自訴外人乙○○受
    讓其對捷盛鐵公司之出資額，原告對訴外人乙○○之系爭本
    票債權均無法因強制執行該出資額而受償之結果相同，被告
    受讓捷盛鐵公司1,50 0,000元出資額之行為，並未對原告造
    成損害。
３、故訴外人乙○○與被告間，於94年08月25日所為移轉捷盛鐵
    公司1,500,000 元出資額之行為，並未使原告系爭本票債權
    受損害，原告主張被告受讓訴外人乙○○對捷盛鐵公司之出
    資額損害原告之債權，尚非可採。
(二)、原告如因被告上揭行為受有損害而得請求被告賠償其損害，
    所得請求之賠償為何？
１、按負損害賠償責任者，除法律另有規定或契約另有訂定外，
    應回復他方損害發生前之原狀，民法第213 條第1 項定有明
    文。是侵權行為之損害賠償方法，以回復原狀為原則，金錢
    賠償為例外。倘認原告之系爭本票債權，因訴外人乙○○將
    其對捷盛鐵公司之出資額讓與被告，造成原告之損害，則原
    告所受之損害，應是系爭本票債權無法執行訴外人乙○○對
    於捷盛鐵公司之出資額以受償之利益，而非原告之系爭本票
    債權本身受到侵害或原告於侵權行為前後其固有之金錢財產
    有所減損，是原告若因此受有損害，所得請求者，亦僅是請
    求被告回復原告損害發生前之原狀，亦即將其受讓之出資額
    返還予債務人即訴外人乙○○，使原告得對訴外人乙○○之
    財產，亦即就訴外人乙○○對捷盛鐵公司之出資額強制執行
    ，以滿足其系爭本票債權獲得清償，而不得直接請求被告給
    付其金錢。再者，被告自訴外人乙○○所受讓者為捷盛鐵公
    司之出資額，此種財產價值，於交易市場之客觀交易價值可
    能為0 ，無人願意買受，亦可能高於1,500,000 元，第三人
    競相出價買受，拍賣價格超出其原本出資額，是以原告因無
    法執行訴外人乙○○對捷盛鐵公司之1,500,000 元出資額而
    取償之利益究竟為何，並不明確，難以認定原告因此受有1,
    500,000 元之金錢損害，故原告以該出資額為其損害數額，
    請求被告賠償1,500,000 元，亦難謂合。
２、此外，如前所述，原告茍有損害，亦僅得請求被告回復原狀
    ，將其名下捷盛鐵公司之1,500,000 元出資額返還登記為訴
    外人乙○○所有，使原告得以就該出資額執行取償，而該出
    資額，被告已返還予訴外人乙○○，並於99年03月30日向經
    濟部辦理辦更登記完畢，有經濟部99年03月30日經授中字第
    09931856000 號函在卷可參（見本院卷第134 頁），被告已
    回復原告損害發生前之原狀，原告本件請求無權利保護之必
    要，原告之請求，難以准許。
３、另被告已將其對捷盛鐵公司之出資額1,500,000 元返還予訴
    外人乙○○，原告可對債務人即訴外人乙○○該出資額聲請
    法院強制執行，然原告如以臺灣臺中地方法院85年度票字第
    3105號裁定聲請法院就訴外人乙○○對捷盛鐵公司之1,500,
    000 元出資額為強制執行取償，訴外人乙○○仍得再度主張
    時效抗辯而提起債務人異議之訴，以撤銷原告之執行程序，
    原告最終仍無法達到執行訴外人乙○○於捷盛鐵公司出資額
    以取償之目的，益證前述被告自訴外人乙○○受讓訴外人乙○○於捷盛鐵公司之1,500,000 元出資額之行為，並不會造
    成原告系爭本票債權受有任何損害，遑論造成原告債權受有
    1,500,000 元之金錢損害甚明。
(三)、因被告之行為，未造成原告之損害，原告不得請求被告賠償
    其1,500,000 元，已如前述，原告本件請求不應准許，是本
    院無庸再審究原告對被告之侵權行為請求權是否已逾2 年時
    效而罹於消滅此一爭執點，附此敘明。
五、綜上所述，原告本於侵權行為之法律關係，請求被告賠償原
    告1,500,000 元，及自起訴狀繕本送達翌日起至清償日止，
    按年息5%計算之利息，要無理由，應予駁回。又原告之訴既
    經駁回，其假執行之聲請，亦失所附麗，應併予駁回。
六、本件事證已臻明確，兩造其餘攻擊、防禦方法，均與判決結
    果不生影響，爰不一一論述，併此敘明。
七、訴訟費用負擔之依據：民事訴訟法第78條。
中    華    民    國    99    年    6     月     4    日
                  民事第二庭    法  官  李秋瑩
以上正本係照原本作成。
如對本判決上訴，須於判決送達後20日內向本院提出上訴狀，並
附繕本。
中    華    民    國    99    年    6     月    4     日
                                書記官  蘇紋泙

司法院資訊處製作；財團法人民間司法改革基金會備份。
